臺灣嘉義地方法院民事判決　　　　　　　100年度訴字第453號
原　　　告　許雅純
被　　　告　許
　　　　　　陳文吉
　　　　　　陳文川
　　　　　　陳清輝
前列一人
訴訟代理人　陳振隆
被　　　告　陳清安
　　　　　　陳耀明
　　　　　　陳良吉
前列一人
訴訟代理人　陳王足教
被　　　告　陳榮裕
　　　　　　許長
兼前列一人
訴訟代理人　許生財
被　　　告　許生宜
　　　　　　許水金
　　　　　　許金龍
　　　　　　許定承
　　　　　　許金紗
兼前列一人
訴訟代理人　蔡許金嫸
被　　　告　許援民
　　　　　　許瑞芳
　　　　　　許雄略
上列當事人間請求分割共有物事件，本院判決如下：
    主  文
原告之訴駁回。
訴訟費用由原告負擔。
    事實及理由
一、原告起訴主張：緣坐落於嘉義縣朴子市○○段南崁小段280
    地號，地目建，面積2968平方公尺土地（下稱系爭土地）為
    兩造所共有，所有權應有部分為如附表所示，依法無不能分
    割情事，亦無因物之使用目的不能分割或契約訂有不分割期
    限之情形，今兩造不能協議分割，乃依民法第823 條第1 項
    、第824 條第2 項訴請裁判分割等語。
二、按民事訴訟法第40條第1 項規定，有權利能力者，有當事人
    能力，故原告起訴時，被告已死亡者，原告之訴即因欠缺訴
    訟要件而為不合法，應依同法第249 條第1 項第3 款規定駁
    回。查原告起訴雖列許為被告，惟經本院依職權發函向嘉
    義縣朴子市戶政事務所調閱被告許（曾設籍嘉義縣朴子市
    崁前203 號）自日據時代迄今之設籍資料，查明被告許已
    於民國56年11月19日死亡，有該戶政事務所100 年9 月14日
    嘉朴戶字第1000002005號函在卷可稽，則原告於100 年5 月
    25日提起本件訴訟時，被告許已無當事人能力。依上開說
    明，原告就此部分起訴自屬不合法，應予駁回。
三、次按原告之訴，依其所訴之事實，在法律上顯無理由者，法
    院得不經言詞辯論，逕以判決駁回之。民事訴訟法第249 條
    第2 項定有明文。又當事人適格，指當事人就特定訴訟標的
    ，有實施訴訟之權能而言，此項權能之有無，應依當事人與
    特定訴訟標的之關係定之。而共有物之分割，於共有人有法
    律上之利害關係，必須共有人全體為之，故請求分割共有物
    之訴，屬於民事訴訟法第56條第1 項所謂訴訟標的對於共同
    訴訟之各人必須合一確定者，自須以同意分割之人為原告，
    以不同意分割之人為被告，其訴訟當事人始為適格。（參照
    最高法院59年台上字第2639號、54年台上字第1945號判決）
    。是分割共有物之訴係屬必要共同訴訟，須共有人全體均參
    與訴訟，其當事人之適格始無欠缺，如有遺漏，法院無從命
    補正，應以原告之訴為無理由而判決駁回之。又關於當事人
    適格與否，為法院應依職權調查之事項，無論訴訟進行程度
    如何，均應隨時依職權調查之，最高法院85年度台上第905
    號判決意旨可資參照。
四、經查，原告提起本件訴訟，固以系爭土地登載共有人為被告
    ，並據提出土地登記謄本、地籍圖謄本、戶籍謄本等為證。
    惟其中被告許已於起訴前之56年11月19日死亡，欠缺訴訟
    要件而應予駁回，業如前述，原告亦未另列其繼承人為被告
    ，是原告之訴既未以全體共有人為被告，其請求分割系爭土
    地，當事人適格之訴訟要件猶有欠缺。又原告經本院於100
    年6 月21日通知陳報被告等之戶籍謄本，僅於100 年7 月1
    日以民事陳報狀陳報「被告許為民前28年11月28日生，迄
    今已128 年，而當時日據時期之戶籍資料恐有疏漏」等語，
    但迄今仍未補正，猶有上開欠缺，有該陳報狀附卷足憑，揆
    諸首揭說明，原告之訴顯無理由，爰不經言詞辯論，逕以判
    決駁回之。
五、據上論結，本件原告之訴為無理由，依民事訴訟法第78條，
    判決如主文。
中    華    民    國   100    年    10    月    31    日
                  民事第二庭法  官  柯月美
以上正本係照原本作成。
如對本判決上訴須於判決送達後20日內向本院提出上訴狀
如委任律師提起上訴者，應一併繳納上訴審裁判費。
中    華    民    國   100    年    10    月    31    日
                            書記官  黃怡禎
附表：
  ┌─────┬─────────┐
  │共有人    │    應有部分      │
  ├─────┼─────────┤
  │許      │   6124/41240     │
  ├─────┼─────────┤
  │陳文吉    │   3926/41240     │
  ├─────┼─────────┤
  │陳文川    │   3926/41240     │
  ├─────┼─────────┤
  │陳清輝    │      1/40        │
  ├─────┼─────────┤
  │陳清安    │      1/40        │
  ├─────┼─────────┤
  │陳榮裕    │   14058/41240    │
  ├─────┼─────────┤
  │陳耀明    │       1/40       │
  ├─────┼─────────┤
  │陳良吉    │       1/40       │
  ├─────┼─────────┤
  │許長      │       1/128      │
  ├─────┼─────────┤
  │許生宜    │       1/128      │
  ├─────┼─────────┤
  │許生財    │       1/128      │
  ├─────┼─────────┤
  │許水金    │       1/128      │
  ├─────┼─────────┤
  │許金龍    │       1/128      │
  ├─────┼─────────┤
  │許定承    │       1/128      │
  ├─────┼─────────┤
  │蔡許金嫸  │       1/128      │
  ├─────┼─────────┤
  │許金紗    │       1/128      │
  ├─────┼─────────┤
  │許雅純    │    3927/41240    │
  ├─────┼─────────┤
  │許援民    │       1/48       │
  ├─────┼─────────┤
  │許瑞芳    │       1/48       │
  ├─────┼─────────┤
  │許雄略    │       1/48       │
  └─────┴─────────┘